臺灣宜蘭地方法院刑事判決
110年度訴字第486號
公  訴  人  臺灣宜蘭地方檢察署檢察官
被      告  呂俊儒


上列被告因違反個人資料保護法案件，經檢察官提起公訴 （109
年度偵字第7405號），本院判決如下：
    主  文
甲○○犯個人資料保護法第四十一條之非公務機關未於蒐集之特定
目的必要範圍內利用個人資料罪，處有期徒刑參月，如易科罰金
，以新臺幣壹仟元折算壹日。
    事實及理由
壹、查被告甲○○所犯均係死刑、無期徒刑、最輕本刑為3年以上
    有期徒刑以外之罪，其於準備程序就被訴事實為全部有罪之
    陳述，經告知簡式審判程序之旨，並聽取其與檢察官之意見
    後，本院認無不得或不宜改依簡式審判程序進行之處，爰依
    刑事訴訟法第273條之1第1項、第284條之1之規定，裁定進
    行簡式審判程序。
貳、本案犯罪事實、證據及應適用之法條，除下列事項予補充外
　　，餘均引用附件即檢察官起訴書之記載：補充「被告甲○○於
    111年2月8日本院準備程序及審理中之自白（詳見本院卷第3
    7頁至第53頁）」為證據。
叁、審酌被告因與告訴人有糾紛，未能秉持理性、合法之方法妥
    適處理，而於社群軟體上公開告訴人應受保護之相關個人資
    料，對告訴人之人格及隱私造成侵害，實有不該，兼衡被告
    之素行、教育程度、職業、家庭經濟與生活狀況，以及犯後
    終能坦承犯行，態度勉可，然迄今未能與告訴人達成和解或
    成立調解，亦未取得告訴人之諒解等一切情狀，量處如主文
    所示之刑，並諭知易科罰金之折算標準，以資處罰。
肆、本判決係依刑事訴訟法第310條之2及第454條所製作之簡化
    判決，依法僅需記載犯罪事實、證據名稱及應適用之法條，
    並得以簡略方式為之，如認定之犯罪事實、證據及應適用之
    法條，與檢察官起訴書之記載相同者，得引用之，附此敘明
    。
據上論斷，應依刑事訴訟法第273條之1第1項、第299條第1項前
段、第310條之2、第454條（本件依刑事判決精簡原則，僅記載
程序法條文），判決如主文。
本案經檢察官蔡豐宇偵查起訴，由檢察官張學翰到庭執行公訴。
中　　華　　民　　國    111   年 　  3  　月 　 8  　日
                  刑事第五庭  法  官　陳嘉瑜
以上正本證明與原本無異。
如不服本判決，應於判決送達後20日內敘明上訴理由，向本院提
出上訴狀（應附繕本），上訴於臺灣高等法院。其未敘述上訴理
由者，應於上訴期間屆滿後20日內向本院補提理由書「切勿逕送
上級法院」。
中　　華　　民　　國　　111 　年　　3 　　月　　8 　　日
                              書記官  林家君
附錄本判決論罪之法律條文：
個人資料保護法第9條
公務機關或非公務機關依第15條或第19條規定蒐集非由當事人提
供之個人資料，應於處理或利用前，向當事人告知個人資料來源
及前條第1項第1款至第5款所列事項。
有下列情形之一者，得免為前項之告知：
一、有前條第2項所列各款情形之一。
二、當事人自行公開或其他已合法公開之個人資料。
三、不能向當事人或其法定代理人為告知。
四、基於公共利益為統計或學術研究之目的而有必要，且該資料
    須經提供者處理後或蒐集者依其揭露方式，無從識別特定當
    事人者為限。
五、大眾傳播業者基於新聞報導之公益目的而蒐集個人資料。
第1項之告知，得於首次對當事人為利用時併同為之。

個人資料保護法第20條
非公務機關對個人資料之利用，除第6條第1項所規定資料外，應
於蒐集之特定目的必要範圍內為之。但有下列情形之一者，得為
特定目的外之利用：
一、法律明文規定。
二、為增進公共利益所必要。
三、為免除當事人之生命、身體、自由或財產上之危險。
四、為防止他人權益之重大危害。
五、公務機關或學術研究機構基於公共利益為統計或學術研究而
    有必要，且資料經過提供者處理後或經蒐集者依其揭露方式
    無從識別特定之當事人。
六、經當事人同意。
七、有利於當事人權益。
非公務機關依前項規定利用個人資料行銷者，當事人表示拒絕接
受行銷時，應即停止利用其個人資料行銷。
非公務機關於首次行銷時，應提供當事人表示拒絕接受行銷之方
式，並支付所需費用。

個人資料保護法第41條
意圖為自己或第三人不法之利益或損害他人之利益，而違反第6
條第1項、第15條、第16條、第19條、第20條第1項規定，或中央
目的事業主管機關依第21條限制國際傳輸之命令或處分，足生損
害於他人者，處5年以下有期徒刑，得併科新臺幣1百萬元以下罰
金。
附件：
臺灣宜蘭地方檢察署檢察官起訴書　
                                     109年度偵字第7405號
　　被　　　告　甲○○　男　33歲（民國00年0月00日生）
　　　　　　　　　　　　住宜蘭縣○○鄉○○路000號
　　　　　　　　　　　　國民身分證統一編號：Z000000000號
上列被告因違反個人資料保護法案件，已經偵查終結，認應該提
起公訴，茲將犯罪事實及證據並所犯法條分敘如下：
　　　　犯罪事實
一、甲○○竟基於違反個人資料保護法之犯意，於民國110年10月1
    7日23時15分許，以社群軟體Instagram，使用暱稱「Sunny
    」傳送乙○○之護照等個人資料及內容含有性交易廣告之對話
    截圖給乙○○之友人，以此方式洩漏乙○○之個資及影射其有從
    事性交易，非法利用乙○○之個人資料，損害乙○○隱私、名譽
    等利益。
二、案經乙○○訴由臺北市政府警察局中正第二分局報告偵辦。
　　　　證據並所犯法條
一、證據清單及待證事實：
編號 證據名稱 待證事實 1 被告甲○○於警詢及偵查中之供述 坦承有於上開時、地，使用社群軟體Instagram傳送乙○○上開個人資訊及告訴人與他人聊天對話截圖與告訴人友人之事實。 2 證人即告訴人乙○○於警詢、偵查中之指證 全部犯罪事實。 3 被告與告訴人友人在社群軟體Instagram上聊天對話紀錄1份 1.證明被告於110年10月17日23時15分許，經由網際網路連結至社群軟體Instagram，將告訴人之護照資訊等足以識別告訴人之個人資料傳送與告訴人友人之事實。 2.證明被告同時傳送告訴人與他人之聊天截圖，而影射告訴人有從事性交易，進而損害告訴人名譽之事實。 
二、核被告所為，係犯個人資料保護法第41條之違反同法第19條
    、第20條第1項非公務機關未於蒐集之特定目的必要範圍內
    利用個人資料罪嫌。
三、至告訴及報告意旨認被告亦涉有刑法第310條第2項前段之加
    重誹謗罪。惟按刑法第310條誹謗罪之成立，以行為人有「
    意圖散布於眾」之主觀構成要件為必要，亦即行為人必須於
    主觀意念上有將足以毀損他人名譽之事，散播傳布於不特定
    人或多數人，使大眾得以知悉其內容者而言。如僅將事實對
    特定人告知或向特定機關陳述，並無傳播於眾之意思者，即
    與該罪構成要件有間，最高法院75年度台非字第175號判決
    參照。本件被告係使用上開社群軟體以一對一之私密訊息方
    式傳送與告訴人之友人1人，此為告訴人所是認，亦有聊天
    紀錄在卷可考，則縱其傳送之內容有影射告訴人有從事性交
    易等情事，然並非散布予不特定人或大眾使其等知悉，則自
    與刑法加重誹謗罪之構成要件未合，惟此部分若成立犯罪，
    與前揭起訴部分有1行為觸犯數罪名之想像競合犯裁判上一
    罪關係，爰不另為不起訴處分。
四、依刑事訴訟法第251條第1項提起公訴。
　  此　致
臺灣宜蘭地方法院
中　　華　　民　　國　 110　　年　　11　　月　  30　  日
                                    檢 察 官    蔡 豐 宇
上正本證明與原本無異
中　　華　　民　　國　 110  　年　　12　　月　　 13 　日
                                    書 記 官    鄭 全 志
所犯法條： 
個人資料保護法第41條
意圖為自己或第三人不法之利益或損害他人之利益，而違反第 6
條第 1 項、第 15 條、第 16 條、第 19 條、第 20 條第 1 項
規定，或中央目的事業主管機關依第 21 條限制國際傳輸之命令
或處分，足生損害於他人者，處 5 年以下有期徒刑，得併科新
臺幣 1 百萬元以下罰金。